臺灣高等法院臺中分院刑事判決　　　94年度交上易字第1034號
上　訴　人
即　被　告　丙○○
選任辯護人　蔡瑞煙　律師
上列上訴人因過失傷害案件，不服臺灣彰化地方法院94年度交易
字第31號中華民國94年7月15 日第一審判決（起訴案號：臺灣彰
化地方法院檢察署93年度偵續字第81號），提起上訴，本院判決
如下：
    主 　　 文
上訴駁回。
    事 　　 實
一、丙○○曾於民國91年間因過失傷害案件，經臺灣雲林地方法
    院於92年2月27日以91年度交易字第189號判處拘役五十日，
    如易科罰金，以三百元折算一日，經臺灣高等法院臺南分院
    於92年5月15日以92年度交上易字第341號判決上訴駁回確定
    。詎仍不知謹慎，於92年4月2日上午 8時30分許，駕駛車牌
    號碼SO─3276號自用小貨車搭載其妻乙○○○、其女丁○○
    （二人均乘坐在右前車座），沿彰化縣二水鄉○○村○○路
    由南往北方向行駛，途經該路段豐柏廣場前時，適有甲○○
    ○騎車牌號碼JGR─853號輕型機車，向停在道路右旁之由謝
    錦崙所經營之賣菜自用小貨車買完菜後，騎上開機車在其前
    方同向行駛，丙○○見甲○○○行駛在前，欲從左側超越甲
    ○○○時，本應注意汽車駕駛人欲超越同一車道之前車時，
    應於前車左側保持半公尺以上之間隔，始可超車通過，而當
    時天候晴、日間自然光線、柏油道路、路面乾燥、無缺陷、
    無障礙物、視距良好之情形，並無不能注意之情事，竟疏未
    注意，於自甲○○○之左方超越時，卻未保持半公尺以上之
    間隔，致其所駕駛自用小貨車之右後照鏡，不慎擦撞甲○○
    ○之左側肩膀，致甲○○○人車倒地，並受有頭部外傷併腦
    震盪、左肩挫傷併鎖骨骨折、左小腿撕裂傷併皮膚壞死等傷
    害。
二、案經甲○○○訴由彰化縣警察局田中分局報請臺灣彰化地方
    法院檢察署檢察官偵查起訴。
    理　　  由
一、訊據上訴人即被告丙○○（下稱被告）矢口否認有何過失傷
    害之犯行，辯稱：伊當日經過該處，右方有一賣菜之貨車，
    伊往左開過去後，發現告訴人甲○○○人車早已跌倒在地，
    伊基於好心才下車救助，伊所駕自用小貨車之右後照鏡並未
    擦撞到告訴人，告訴人人車倒地與伊無關之云云。
二、經查：
（一）上開事實，業據證人即告訴人甲○○○於警詢時及偵查中
      證稱：被告駕駛之自用小貨車自伊左側超車，其自用小貨
      車之右照後鏡撞到伊左肩膀，致伊人車倒地等語（見田中
      分局刑案偵查卷、偵字卷第8頁、偵續字卷第11頁） ；於
      本院審理時亦證稱：被告之自用小貨車自伊後面撞到伊，
      伊就倒地，伊在警詢時所言是實在等語。並有仁和醫院診
      斷證明書1紙、仁和醫院 94年3月26日仁字第387號函暨所
      附之病歷影本 1份附卷可稽。而依上開仁和醫院診斷證明
      書及函顯示，告訴人左肩確有挫傷併鎖骨骨折。又因告訴
      人之左肩外層為肌肉，質軟並非硬物，然被告小貨車之右
      後照鏡則質硬，從旁擦撞告訴人之左肩，於擦撞後會造成
      告訴人左肩受有挫傷併鎖骨骨折，而其右後照鏡並未留有
      毀損之痕跡，仍屬當然。是告訴人上開之指證自非無據，
      被告辯稱：伊小貨車之右後照鏡並未毀損，應未擦撞到告
      訴人之身體云云，自不足採。至告訴人於警詢時雖另證稱
      ：被告之自用小貨車除擦撞到伊左肩外，另有擦撞至伊機
      車云云，然被告之自用小貨車係從告訴人之機車左側超越
      ，若擦有撞到告訴人，勢必先擦撞到告訴人左側突出部分
      ，例如告訴人之左肩或機車左手把。被告之自用小貨車若
      有擦撞到告訴人機車之左手把，則被告之自用小貨車右側
      及告訴人機車之左手把勢必留有擦撞之痕跡，然告訴人未
      曾提及其機車左手把有何擦撞之痕跡，而被告亦否認其自
      用小貨車有何擦撞之痕跡，是告訴人於警詢時所證稱：被
      告之自用小貨車有擦撞到伊之機車部分，則屬無據，自不
      足取，然不影響如上所認定之被告之自用小貨車右後照鏡
      有擦撞到告訴人之左肩之事實。
（二）又被告於92年4月2日向現場處理員警吳錫賓亦供稱：「當
      時我駕駛自小貨SO－3276沿豐柏路由南往北直行，前方有
      一部重機車（JGR－895）於路上，我就從該機車左側超越
      他，當超越後，突然聽後面有人叫一聲，我就停下車查看
      ，才知道該機車倒地駕駛受傷。我覺得我沒撞到他，我並
      不知道他是如何倒地受傷」等語（見田中分局刑案偵查卷
      之處理道路交通事故現場簡易筆錄）。可見告訴人在被告
      所駕駛之自用小貨車超越後始人車倒地，告訴人並非在被
      告所駕駛之自用小貨車超越之前即已先人車倒地。雖被告
      於案發數日後之 92年10月2日警詢時、偵查中及原審審理
      時改稱：伊開車經過時看到告訴人倒在路旁，經過約10公
      尺處時聽到其哀叫聲，伊馬上下車查看，伊係超越在路旁
      之賣菜車而非機車云云，惟證人即92年4月2日為被告製作
      上開簡易筆錄之吳錫賓於偵查中證稱：被告當時確實陳述
      其前方有一輛機車，欲超越該輛機車，而非賣菜之小貨車
      ，被告並表示其印象中沒有擦撞到人（見偵續卷第10頁、
      第11頁）；於原審審理時亦證述：被告當時說經過一台機
      車聽到有人的叫聲，所以停下來看，但是感覺沒有撞到車
      ，被告當時並未提及係基於好心才下車查看，被告當時並
      未提到他已經看到告訴人倒在地上，基於關心才下車看等
      語（見原審卷第55頁反面、第57頁）。倘被告確因行經該
      處，發現告訴人早已倒在路上，基於救助之心理下車關心
      ，衡情當在員警吳錫賓至現場處理車禍事故時，勢必將其
      基於救護傷者始在肇事現場之情向員警吳錫賓陳述，況證
      人即員警吳錫賓至現場時，告訴人已被送至醫院進行救治
      ，僅有被告及其家屬在場，員警吳錫賓根本無從得知何人
      為肇事者，而被告未提及其係基於好心始下車救助之事，
      且由其上開供述之內容可知，其亦坦承有自後超越告訴人
      所騎之機車後，突然聽後面有人叫一聲，其就停下車查看
      ，才知道該機車倒地駕駛受傷之事實，僅表示其主觀上「
      覺得」沒有撞到告訴人。是被告之妻乙○○○及其女兒丁
      ○○於本院審理時均證稱：被告駕駛自用小貨車在抵達現
      場前，就看到告訴人倒在地上，被告之自用小貨車並未擦
      撞到告訴人云云，則與事實不符，顯係迴護被告之詞，自
      不足取。而被告上開所辯，亦無非係卸刑責之詞，亦不足
      採信。
（三）又證人即當時在肇事路旁賣菜之謝錦崙於偵查中證稱：伊
      沒有看到車禍發生的情形，是聽到「碰」的一聲，才去看
      發生何事，伊看到告訴人機車倒在路邊，被告之車停在路
      中央等語（見偵續卷第30頁、第31頁）；於原審審理時證
      稱：伊聽到碰一聲後，抬頭看見機車及人均倒在地上，被
      告下車走到機車旁邊，被告之自用小貨車停在機車之前方
      ，當時除了機車、自用小貨車外，並無其他車輛經過等語
      （見原審卷第57頁反面、第58頁）。由證人謝錦崙上開證
      言可知，告訴人確非先倒地後，被告才駕車經過甚明。被
      告固一再執其曾私下詢問證人謝錦崙：「您有聽到砰一聲
      四周圍，旁邊有沒有任何車輛嗎？」，證人謝錦崙回答：
      「沒有」，並表示前開對話業據其錄音存證，因而質疑證
      人謝錦崙前開於偵查及原審審理時之證述，惟被告所提出
      之錄音帶於於偵查中經檢察官當庭勘驗之結果，證人謝錦
      崙並無如被告上開所供述之情形，復經檢察官再向證人謝
      錦崙確認「你曾於偵查時確實供稱，事發當時，確無其他
      車輛經過，究指何意？」而證人謝錦崙則回答：「我的意
      思是指聽到碰一聲後，我就回頭過去看，我只看到告訴人
      及其機車倒地，被告的小貨車在機車前方，我的意思是指
      只有被告的車，沒有其他的車輛再經過」等語（見偵續卷
      第54頁、第60頁、第61頁），核與證人謝錦崙在前開偵查
      時及原審審理時之證述一致，是被告在原審執此攻擊證人
      謝錦崙證言，自非有據。
（四）依卷附之道路交通事故現場圖及現場照片顯示，肇事路段
      寬5．6公尺，路面無標線，被告所駕駛之自用小貨車停在
      道路之中央稍偏左，右側前、後輪距右側路緣2.3公尺、2
      .4公尺，左側前、後輪距左側路緣1.8公尺、1.7公尺，距
      告訴人之機車倒地之位置 8.8公尺，而告訴人之機車係左
      倒，其前後輪距右側（東側）路邊各1．4公尺及2．6公尺
      ，遺有右斜刮地痕長1．4公尺，該痕起終點距路邊各為3.
      2公尺及2．3 公尺。若被告之自用小貨車未擦撞到告訴人
      ，而係發現告訴人非其所致而倒地受傷需人救助，被告自
      可將車輛停在路邊，再下車表示其關心，以免影響其他車
      輛行駛。而告訴人機車在尚未倒地前，係行駛在路寬 5.6
      公尺之偏左側處（左側僅餘2.4公尺可供通行） ，被告欲
      超越機車繼續前行，自須靠左行駛，然由被告駕駛之小貨
      車停車位置跨越道路中央偏左且距離告訴人之機車倒地位
      置8．8公尺之情形研判，被告應係在路左超越告訴人之機
      車時，因未保持安全間隔，於其自用小貨車擦撞到告訴人
      左肩後，緊急煞停而下車查看。按汽車欲超越同一車道之
　　　前車時，須先按鳴喇叭二單響或變換燈光一次，前行車減
    　速靠邊或以手勢或亮右方向燈表示允讓後，後行車始得超
　    越。超越時應顯示左方向燈並於前車左側保持半公尺以上
　    之間隔超過，行至安全距離後，再顯示右方向燈駛入原行
  　  路線，道路交通安全規則第101條第3款、第5 款定有明文
      。被告駕駛自用小貨車，自應注意上開規定，而依卷附之
      交通事故調查報告表(一)、(二)所載，肇事時天候晴、日間自
      然光線、柏油道路、路面乾燥、無缺陷、無障礙物、視距
      良好，並無不能注意之情事，其竟疏未注意，於超越同向
      告訴人所騎機車時，並未保持半公尺以上之間隔超過，致
      其自用小貨車之右後照鏡擦撞到告訴人左肩，以致肇事，
      被告之行為自有過失。雖本案經送臺灣省彰化縣區行車事
      故鑑定委員會鑑定，然因該鑑定意見僅確認：告訴人駕駛
      重機車係於繞越道路右旁停止中之賣菜菜車時倒地肇事，
      被告駕駛小貨車當時為超車狀態，告訴人駕駛重機車為被
      超之車輛。但被告駕駛小貨車與告訴人駕駛重機車雙方有
      無碰觸則無法認定。此項鑑定意見書所指之肇事原因判斷
      係分別：(1)被告駕駛小貨車超車中觸及（輕微）告訴人駕
      駛之重機車導致機車摔倒，及(2)告訴人駕駛重機車自行摔
      倒二種情況，此有該委員會93年11月11日彰鑑字第093560
      3081號函附鑑定意見書1份在卷可考 （見偵續卷第19頁至
      第24頁），其並未確定判斷肇事之原因，自無法作為被告
      有利之認定。又告訴人所受上述之傷害係被告之上開過失
      行為所致，可見被告之過失行為與告訴人之傷害間，具有
      相當之因果關係。是被告上開所辯自不足採，其犯行洵堪
      認定。
三、核被告所為，係犯刑法第284條第1項前段之過失傷害罪。原
    審審理結果，認被告犯上述之罪，而依刑法第284條第1項前
    段、第41條第1項前段，罰金罰鍰提高標準條例第1條前段、
    第2條之規定，審酌被告前已有過失傷害犯罪紀錄 （有臺灣
    高等法院被告前案紀錄表1份可稽） 、過失之程度，告訴人
    所受之損害及被告迄今未與告訴人達成和解及犯後態度等一
    切情狀，判處被告有期徒刑四月，並諭知易科罰金之折算標
    準，經核其認事用法及量刑均為妥適。被告否認犯罪而執前
    詞指摘原判決有所違誤，為無理由，自應駁回其上訴。
據上論結，應依刑事訴訟法第368條，判決如主文。
本案經檢察官戊○○到庭執行職務。
中　　華　　民　　國　　94　　年　　10　　月　　26　　日
              刑事第八庭  審判長法　官　羅　得　村
                                法　官　劉　榮　服
                                法　官　巫　政　松
上列正本證明與原本無異。
不得上訴。
                                書記官　陳　妙　瑋
中　　華　　民　　國　　94　　年　　10　　月　　27　　日
附錄本案論罪科刑法條：
刑法第284條第1項前段：
因過失傷害人者，處六月以下有期徒刑、拘役或五百元以下罰金
。
　　　　　　　　　　　　　　　　　　　　　　　　　　　Ｒ
